臺灣臺南地方法院刑事判決　　　　　　　　　　　　　　九十一年度易字第八六號
　　公　訴　人　臺灣臺南地方法院檢察署檢察官
　　被　　　告　甲○○
右列被告因妨害兵役案件，經檢察官提起公訴（九十年度偵字第一三六二五號），本
院判決如左：
    主  文
甲○○後備軍人意圖避免教育召集，居住處所遷移，無故不依規定申報，處有期徒刑
參月，如易科罰金，以參佰元折算壹日。緩刑貳年。
    事  實
一、甲○○係後備軍人，原住臺南市○○區○○街二二六巷十一號，遷出上開處所後
    ，竟無故不依規定申報，致使臺南市團管區司令部所發，指定應於民國九十年十
    月十三日上午八時，前往高雄縣鳳山市○○○路七○○號金湯營區報到之教育召
    集令，無法送達。
二、案經臺南市團管區司令部移送臺灣臺南地方法院檢察署檢察官偵查起訴。
    理  由
一、訊之被告甲○○矢口否認有妨害兵役之犯行，辯稱：伊原住臺南市○○區○○街
    二二六巷十一號的房屋係承租而來，因無固定居所無法落籍，一直到上個月才將
    戶籍遷出，伊未收到教育召集令云云。惟查，被告原設籍臺南市○○區○○街二
    二六巷十一號（於九十一年一月三十一日遷入桃園縣楊梅鎮○○里○○○街六七
    號八樓，有法務部戶役政連結作業系統一紙在卷可佐），但未居住於該處，且行
    方不明之事實，有臺南市團管區司令部妨害兵役案件報告書、臺南市團管區司令
    部列管後備軍人行方不明出未報移送辦法年籍表（內附里長、戶政所戶籍員、查
    報警員之簽名證明）、召集令交付通知書（內附里長、送達人簽名證明）、臺南
    市團管區司令部列管後備軍人教育召未到人員訪查記錄表各一份在卷可憑，被告
    明知身為後備軍人，其離開戶籍地到外地工作，自應將在外之居所地址或聯絡方
    法告知家人或其他可代為收受送達教育召集通知之人，並將工作居所遷移之事實
    陳報辦理後備軍人召集之兵役機關，俾便召集令之送達，其不依規定申報致使教
    育召集令無法送達之事實，甚為明灼，被告所辯縱令屬實亦無阻其刑責，本件事
    證已甚明確，其妨害兵役之犯行，應堪認定。
二、按被告為後備軍人，居住處所遷移，無故不依規定申報，依妨害兵役治罪條例第
    十一條第三項規定以意圖避免教育召集論，核其所為係犯妨害兵役治罪條例第十
    一條第三項、第一項第三款之罪，應依同條例第七條第一項規定科刑。爰審酌被
    告犯罪之動機、目的、手段、犯罪後態度等一切情狀，量處如主文所示之刑，併
    諭知易科罰金之折算標準，以資懲儆。又被告尚無犯罪前科，未曾受有期徒刑以
    上刑之宣告，此有臺灣高等法院被告全國前案紀錄表一件附卷可憑，其經此罪刑
    宣告之教訓後，當知所警惕而無再犯之虞，本院認所宣告之刑，以暫不執行為適
    當，爰併宣告緩刑二年，以勵自新。
據上論斷，應依刑事訴訟法第二百九十九條第一項前段，妨害兵役治罪條例第十一條
第三項、第七條第一項，刑法第十一條前段、第四十一條第一項前段、第七十四條第
一款，罰金罰鍰提高標準條例第一條前段、第二條，判決如主文。
中    華    民    國      九十一    年        四      月        十一    日
                              臺灣臺南地方法院刑事第三庭
                                  法  官  謝瑞龍
右正本證明與原本無異。
如不服本判決應於送達後十日內向本院提出上訴狀（應附繕本）。
                                  書記官  吳湘婷
中    華    民    國      九十一    年        四      月        十一    日
附錄本案論罪科刑法條全文：
妨害兵役治罪條例第七條：
意圖避免教育召集或勤務召集，而有左列行為之一者，處三年以下有期徒刑：
一、捏造免役、除役、轉役或免除召集原因者。
二、故意毀傷身體者。
三、無故拒絕接受召集令者。
四、無故逾應召期限二日者。
五、使人頂替本人應召者。
無故不參加點閱召集，或意圖避免點閱召集，而有前項第一款至第三款及第五款行為
之一者，處一年以下有期徒刑、拘役或三百元以下罰金。
妨害兵役治罪條例第十一條：
後備軍人有左列行為之一者，處一年以下有期徒刑、拘役或三百元以下罰金：
一、離營歸鄉無故不依規定報到，或重複申報戶籍者。
二、無故拒絕調查，或體格檢查不到者。
三、居住處所遷移、無故不依規定申報者。
國民兵犯前項第二款、第三款之罪者，處六月以下有期徒刑、拘役或一百元以下罰金
。
後備軍人犯第一項之罪或國民兵犯第二項之罪，致使召集令無法送達者，以意圖避免
召集論；分別依第六條、第七條科刑。
